【裁判字號】    90,上易,891
【裁判日期】    900425
【裁判案由】    竊盜
【裁判全文】
台灣高等法院刑事判決                              九十年度上易字第八九一號
    上  訴  人  臺灣新竹地方法院檢察署檢察官
    被      告  丁○○
                丙○○
右上訴人因被告竊盜案件，不服台灣新竹地方法院八十九年度易字第五三八號，中華
民國八十九十二月二十二日第一審判決（起訴案號：台灣新竹地方法院檢察署八十九
年度偵字第五六一號），提起上訴，本院判決如左：
        主  文
原判決關於丁○○部分撤銷。
丁○○竊盜，累犯，處有期徒刑伍月，如易科罰金，以參佰元折算壹日。
其他上訴駁回。
        事  實
一、丁○○有竊盜、麻醉藥品管理條例、賭博及槍砲彈藥管制條例等前科，其中於民
    國（下同）八十五年間因賭博罪，經臺灣新竹地方法院判處有期徒刑六月，於八
    十六年六月十八日縮短刑期執行完畢。
二、丙○○於八十八年十月底，在新竹市○○路○段四九六巷三弄二一號其男友乙○○住處借住期間，因欠缺生活費，欲將該住處內之物品古董錶持以變賣，並輾轉
    經由陳建平介紹丁○○前往上址估價，其後丙○○取出之古董錶，丁○○認為不
    值錢，雙方即作罷，詎丁○○竟意圖為自己不法所有，趁丙○○不注意之際，竊
    取乙○○胞兄甲○○所有之古董算盤一個，得手後置放於新竹市○○路○段五九
    八巷三二號其住處。嗣於八十八年十一月十二日，經警在丁○○上址住處查獲，
    並扣得古董算盤一個。
三、案經新竹縣警察局移送台灣新竹地方法院檢察署檢察官偵查起訴。
        理  由
壹、撤銷改判即有罪部分：
一、訊據被告丁○○矢口否認有竊盜犯行，辯稱：當日因陳建平來電告知被告丙○○
    缺錢有意出售古董錶，伊乃前往新竹市○○路○段四九六巷三弄二一號處觀看，
    因被告丙○○所提出之古董錶不具價值，伊欲離去，被告丙○○即表示另有古董
    算盤一只，並隨手交付伊要求代為處理，伊始應允攜回估價，並非竊取而得等語
    。惟查：右開事實，業據被害人甲○○指訴綦詳，並有贓物領據一紙在卷為憑，
    且被告丙○○於警訊時供稱：「當時我住乙○○位於新竹市○○路之家中，丁○○說要到客廳看電視，可是東翻西翻，要走的時候帶走一個古董算盤及一部電話
    ．．．」等語，於原審更詳細供稱：「我有拿算盤給丁○○看，他在乙○○媽媽
    房間就看到算盤，他說不值錢。他在觀看的時候我問丁○○，算盤值不值錢，他
    說不值錢。我就說那就不要了，然後我就回自己的房間，丁○○跟陳建平就回家
    ，我不知道他有把算盤帶走」、「後來他們走了之後，我發現東西不見了，我才
    發現他們把東西帶走。我也有去報警」等語，證人陳建平於偵查中亦證稱：「她
    （丙○○）拿乙○○的手錶出來，看朋友有無要買，我打電話給丁○○，因為聽
    說他是做古董買賣，然後他就來乙○○家，丁○○看了說沒有價值」、「（然後
    呢）然後就走了」、「（丙○○有無拿東西給他）沒有」等語，於原審證稱：「
    我當天要去找乙○○，乙○○不在，是丙○○應門，之後因為丙○○跟我講他生
    活不好，有拿一只金錶問我看有沒有人要，我答應幫忙問看看，我就打電話找丁○○過來，丁○○來了之後他就把錶拿出來給丁○○看，但是丁○○說那個沒有
    價值，我跟丁○○就一起走了」、「（丙○○有無拿算盤出來）我根本不知道他
    們家有古董算盤到現在才知道」等語，足認前開古董算盤確係被告丁○○趁丙○○不知予以竊取，而非丙○○持交其估價無疑。被告丁○○所辯，無非空言，不
    足採信。
二、核被告丁○○所為，係犯刑法第三百二十條第一項之竊盜罪。查被告丁○○有如
    事實欄所載之前科執行完畢情形，有本院被告全國刑案紀錄表在卷一份在卷可按
    ，於五年之內再犯有期徒刑以上之本罪，為累犯，應依刑法第四十七條之規定，
    加重其刑。
三、原審未為詳究，遽為被告丁○○無罪之諭知，尚有違誤，公訴人執此指摘原判決
    不當，為有理由，自應將此部分原判決予以撤銷改判。爰審酌被告丁○○犯罪之
    動機、目的、手段、所生危害及犯後態度等一切情狀，量處有期徒刑四月。再被
    告丁○○行為後，刑法第四十一條之規定，業於九十年一月四日修正，同年月十
    日經總統公布施行，修正後條文為：「犯最重本刑為五年以下有期徒刑以下之刑
    之罪，而受六個月以下有期徒刑或拘役之宣告，因身體、教育、職業、家庭之關
    係或其他正當事由，執行顯有困難者，得以一元以上三元以下折算一日，易科罰
    金。但確因不執行所宣告之刑，難收矯正之效，或難以維持法秩序者，不在此限
    。」，經比較新舊法結果，以新法有利於被告丁○○，應依刑法第二條第一項前
    段之規定，適用新法，就被告丁○○所處有期徒刑，諭知易科罰金之折算標準。
四、公訴意旨另以：被告丁○○於前開時地，尚與丙○○與共同竊取甲○○所有之新
    竹市第十信用合作社活儲存摺一本、家電用品一批，得手後共同據為己有。因認
    被告丁○○此部分亦犯有刑法第三百二十條第一項之竊盜罪嫌云云。惟訊據被告
    丁○○堅詞否認有前開竊盜犯行，辯稱：伊不知甲○○所有之新竹市第十信用合
    作社活儲存摺一本及家電用品一批遭竊情事等語。經查：被告丁○○自始否認有
    上開竊盜犯行，且被害人甲○○亦未直指前開物品係被告丁○○所竊取，另被告
    丙○○及證人陳建平亦未供稱被告有竊取存摺或家電用品之事實。此外，復查無
    其他積極証據足資認定被告丁○○涉有竊取前開家電用品及存摺之犯行，自屬不
    能証明被告丁○○此部分犯罪。惟因公訴意旨指與前開論罪科刑部分有想像競合
    犯關係，屬裁判上一罪，爰不另為無罪之諭知。
貳、上訴駁回即無罪部分：
一、公訴意旨略謂：被告丙○○與丁○○共同意圖為自己不法之所有，於八十八年十
    月底，在新竹市○○路○段四九六巷三弄二一號甲○○住處，趁甲○○不在家之
    際，竊取甲○○所有之古董算盤一個、新竹市第十信用合作社活儲存摺一本、家
    電用品一批，得手後共同據為己有。嗣於八十八年十一月十二日，在新竹市○○
    路○段五九八巷三二號丁○○住處查獲，並扣得古董算盤一個。因認被告丙○○
    係犯有刑法第三百二十條第一項之竊盜罪嫌云云。
二、按犯罪事實應依証據認定之，無証據不得推定其犯罪事實，刑事訴訟法第一百五
    十四條定有明文。又認定不利於被告之事實，須依積極証據，苟積極証據不足為
    不利於被告事實之認定時，即應為有利於被告之認定，更不必有何有利之証據，
    最高法院三十年上字第八一六號判例足資參照。
三、訊據被告丙○○堅詞否認有前開竊盜犯行，辯稱：伊雖曾拿前開古董算盤交予被
    告丁○○觀看是否值錢，但因丁○○表示無價值而作罷，不知丁○○事後私自將
    該古董算盤帶走，另關於新竹市第十信用合作社活儲存摺一本及家電用品一批，
    伊不知係何人竊取等語。經查：前開古董算盤係被告丁○○趁丙○○不知之際予
    以竊取等情，已如前述，足認被告丙○○所辯堪足採信。另關於家電用品及存摺
    等物，被告丙○○自始亦否認為其所竊取，且遍查卷附資料亦無關於被告丙○○
    竊取上開物品之證明。此外，復查無其他積極証據足資認定被告丙○○涉有竊取
    前開古董算盤、家電用品及存摺等之犯行，自屬不能証明被告丙○○犯罪。
四、原審因予諭知被告丙○○無罪之判決，經核尚無違誤。公訴人上訴意旨，仍執陳
    詞，指摘原判決不當，為無理由，應予駁回。
五、被告丙○○經合法傳喚，無正當理由不到庭，爰不待其陳述逕行判決。
據上論斷，應依刑事訴訟法第三百六十九條第一項前段、第三百六十四條、第二百九
十九條第一項前段、第三百六十八條、第三百七十一條、刑法第二條第一項前段、第
三百二十條第一項、修正後刑法第四十一條、第四十七條、罰金罰鍰提高標準條例第
一條前段、第二條，判決如主文。
本案經檢察官劉惟宗到庭執行職務。
中      華      民      國     九十     年      四      月    二十五    日
                              台灣高等法院刑事第六庭
                                  審判長法  官  陳  春  秋
                                        法  官  徐  培  元
                                        法  官  高  明  哲
右正本證明與原本無異。
不得上訴。
                                        書記官  李  垂  福
中      華      民      國     九十     年      四      月    二十六    日
附錄：本案論罪科刑法條全文
刑法第三百二十條第一項：
意圖為自己或第三人不法之所有，而竊取他人之動產者，為竊盜罪，處五年以下有期
徒刑、拘役或五百元以下罰金。
意圖為自己或第三人不法利益，而竊佔他人之不動產者，依前項之規定處斷。
前二項之未遂犯罰之。


司法院資訊處製作；財團法人民間司法改革基金會備份。
